臺灣臺中地方法院民事判決
111年度沙簡字第232號
原      告  吳慧筑  
訴訟代理人  蔡岳峰  
被      告  陳怡霖  

上列原告因被告妨害名譽案件（本院110年度易字第1962號），
提起刑事附帶民事訴訟請求損害賠償（本院110年度附民字第121
5號），經本院刑事庭裁定移送前來，本院於民國111年5月25日
言詞辯論終結，判決如下：
    主      文
被告應給付原告新臺幣貳萬元，及自民國一一○年十一月二十六
日起至清償日止，按年息百分之五計算之利息。
原告其餘之訴駁回。
本判決第一項得假執行。但被告如以新臺幣貳萬元為原告預供擔
保，得免為假執行。
原告其餘假執行之聲請駁回。
    事實及理由
一、被告經合法通知，未於言詞辯論期日到場，核無民事訴訟法
    第386條各款所列情形，爰依原告之聲請，由其一造辯論而
    為判決。
二、原告主張：被告於民國110年1月18日16時50分許，駕駛車牌
    號碼0000-00號自用小客貨車，沿臺中市○○區○○○路○○○道○○○
    路000號前，與原告駕駛車牌號碼0000-00號自用小客車，沿
    該路外側車道行經該處發生行車糾紛，被告即於同日16時58
    分許，駕駛上開自用小客貨車，自內側車道跨越雙白線駛入
    外側車道，並斜停在原告所駕駛之自用小客車前，下車與原
    告理論，被告因心生不滿，基於公然侮辱之故意，在不特定
    多數人均得共見共聞之上開道路上，以「你有病嗎」、「媽
    的勒」、「幹妳娘」等語辱罵原告，使原告感到莫大的侮辱
    ，足以眨抑原告人格及社會評價，應屬侵害原告之名譽人格
    權，為此依民法第184條第1項前段及第195條第1項規定，請
    求被告賠償原告損害即精神慰撫金新臺幣（下同）50萬元等
    語。並聲明：被告應給付原告50萬元，及自附帶起訴狀繕本
    送達被告之翌日起至清償日止，按年息百分之5計算之利息
    。
三、被告未於言詞辯論期日到場，亦未提出書狀為任何聲明或陳
    述。
四、得心證之理由：
  ㈠原告主張被告有上述辱駡之言詞，已據被告於110年8月12日
    偵訊時坦承無誤，核與本院刑事庭110年12月14日審理時，
    當庭勘驗原告所提行車紀錄器影像檔之內容（見本院所調刑
    事卷第65、66頁）相符，自足採信。被告雖於本院刑事庭審
    理時，否認有何公然侮辱犯行，辯稱：原告切到我的車道，
    未打方向燈害我嚇到，我在路口下車查看，對方問我為何開
    那麼快，我被激怒了，而且我急著去上班，那都是我的氣話
    ，也是我平時會說的口頭禪，沒有侮辱原告之意等語，惟查
    ，刑法所稱之侮辱，係指侮弄辱罵，申言之，凡以粗鄙之言
    語、舉動、文字、圖畫為侮謾辱罵，或為其他輕蔑人格之一
    切行為屬之，任何對他人為有害於感情名譽之輕蔑表示，足
    使他人在精神上、心理上有感受到難堪或不快之虞者，均屬
    侮辱，而是否符合侮辱之判斷，應顧及行為人之年齡、教育
    程度、職業與被害人之關係及社會整體之價值觀等情狀。被
    告所述之「你有病嗎」、「媽的勒」、「幹妳娘」言詞，確
    係具負面評價之粗鄙、不雅用語，客觀上顯具輕蔑、嘲諷、
    貶抑他人人格之意涵，足使他人在精神上、心理上感受到難
    堪或不快，核與原告於起訴狀所述上開言詞使原告感到莫大
    的侮辱，足以眨抑原告人格及社會評價之情相符，參以依原
    告所提被告於事後在其臉書上所表示內容：「我當時就受驚
    又被激怒，駡她幹＋馬的嘞...刪好而已」、「看著她和她老
    公離去時，憤恨的眼神，怜北心裡就很爽...幹！」等語（
    見附民卷第23頁），足證被告亦坦承上開言語並非其口頭禪
    ，確係刻意辱駡原告，而屬侮辱之言語，並足生損害於原告
    之人格及社會評價無誤。次按刑法分則中公然二字之意義，
    祇以不特定人或多數人得以共見共聞之狀況為已足（司法院
    29年7月5日院字第2033號解釋意旨參照）。觀之行車紀錄器
    影像擷取畫面所示（見偵卷第51頁），被告向原告稱前揭侮
    辱言語之地點，係在人車頻繁往來通行之道路車道上，自屬
    不特定多數人均得以共見共聞之公然狀態無訛。據此，被告
    在公然之狀態下，以前揭言語辱罵原告，自該當公然侮辱之
    行為無誤，故被告上開在刑事審理時所辯自均不足採信，且
    被告就本件民事案件，已於相當時期受合法之通知，於言詞
    辯論期日不到場，亦未提出準備書狀為任何爭執，依民事訴
    訟法第426條第2項、第280條第3項、第1項之規定，視為自
    認，本件經調查證據之結果，可信原告之主張屬實。
  ㈡因故意或過失，不法侵害他人之權利者，負損害賠償責任。
    不法侵害他人之身體、健康、名譽、自由、信用、隱私、貞
    操，或不法侵害其他人格法益而情節重大者，被害人雖非財
    產上之損害，亦得請求賠償相當之金額，為民法第184條第1
    項前段、第195條第1項所明定。本件被告於前揭時、地，對
    原告為上述經法院判決有罪之公然侮辱行為，致使原告身體
    受有侵害，則原告依據上開規定，請求被告賠償其所受損害
    ，核屬有據。
  ㈢原告請求被告給付精神慰撫金50萬元，本院審酌如下：
  ⒈按慰藉金之賠償須以人格權遭遇侵害，使精神上受有痛苦為
    必要，其核給之標準固與財產上損害之計算不同，然非不可
    斟酌雙方之身份資力、加害程度及其他各種情形核定相當之
    數額（最高法院51年台上字第223號民事裁判意旨參照）。
  ⒉查原告因被告之侵權行為，而受有名譽之損害，爰審酌原告
    與被告間，係因行車產生糾紛，而依警方所提之案發照片顯
    示，原告於當時從外側車道變換至內側車道時，確與被告所
    駕車輛相距甚近（見偵卷第55頁上方照片），警方亦因此對
    原告開出舉發違反道路交通管理事件通知單（見偵卷第65頁
    下方罰單影本），足見原告行車亦有未遵循交通規則之不當
    ，始發生本件爭執，惟考慮被告未思正當途逕解決，竟於事
    後以斜停於車道上，下車與原告理論（見偵卷第51頁照片）
    ，且以公然侮辱方式辱駡原告，致侵害原告之名譽權，暨審
    酌兩造之資力狀況，有被告於本院刑事庭審理時所提出之低
    收入戶證明書，及本院所調兩造稅務電子閘門所得及財產調
    件明細表（見本院卷第45-58頁）附卷可稽，是以，斟酌兩
    造之身分、地位、經濟能力，被告所為前開公然侮辱行為對
    於原告名譽所造成傷害之程度，及被告其後在其個人臉書上
    所發表內容之事後態度（該臉書內容是否另構成侵權行為，
    不在本件審理範圍），原告因此所受精神上痛苦之程度，被
    告於本院刑事庭審理時，雖表示願意向原告道歉，但不為原
    告所接受等一切情狀，認原告請求被告賠償精神慰撫金50萬
    元，尚屬過高，應以20,000元為適當，至原告逾此部分之請
    求，難認有據，無從准許。
  ㈣按給付有確定期限者，債務人自期限屆滿時起，負遲延責任
    ；給付無確定期限者，債務人於債權人得請求給付時，經其
    催告而未為給付，自受催告時起，負遲延責任。其經債權人
    起訴而送達訴狀，或依督促程序送達支付命令，或為其他相
    類之行為者，與催告有同一之效力，民法第229條第1項、第
    2項分別定有明文。另按遲延之債務，以支付金錢為標的者
    ，債權人得請求依法定利率計算之遲延利息。但約定利率較
    高者，仍從其約定利率；應付利息之債務，其利率未經約定
    ，亦無法律可據者，週年利率為百分之5，民法第233條第1
    項、第203條亦分別明定。查原告對被告之侵權行為損害賠
    償債權，核屬無確定期限之給付，既經原告提起本件附帶民
    事訴訟，且起訴狀繕本業於110年11月25日合法送達被告，
    有本院送達證書在卷可佐（見附民卷第37頁），則被告迄未
    給付，應負遲延責任，是以，原告請求自起訴狀繕本送達被
    告之翌日即110年12月26日起至清償日止，按年息百分之5計
    算之法定遲延利息，核無不合，應予准許。
  ㈤從而，原告依據侵權行為損害賠償之法律關係，請求被告應
    給付原告20,000元，及自起訴狀繕本送達被告之翌日（即11
    0年12月26日）起至清償日止，按週年利率百分之5計算之利
    息，為有理由，應予准許，至逾此部分之請求，則屬無據，
    應予駁回，原
五、本件事證已臻明確，兩造其餘攻擊防禦方法及證據，經本院
    斟酌後，對於判決之結果不生影響，故不再逐一論列，併此
    敘明。　　
六、本件原告勝訴部分，係依民事訴訟法第427條第1項規定適用
    簡易訴訟程序，所為被告敗訴判決，應依民事訴訟法第389
    條第1項第3款規定，依職權宣告假執行。另依民事訴訟法第
    392條第2項規定，依職權酌定相當之擔保金額，宣告被告預
    供擔保而免為假執行。至原告就敗訴部分所為假執行之聲請
    ，因訴之駁回而失所依據，應併予駁回。
七、本件係原告於刑事訴訟程序提起附帶民事訴訟請求損害賠償
    ，經本院刑事庭依刑事訴訟法第505條第1項、第504條第1項
    規定裁定移送前來，依同法第504條第2項規定免納裁判費，
    而本件審理期間，亦未滋生其他必要訴訟費用，自無庸為訴
    訟費用負擔之諭知，附此敘明。　　
中　　華　　民　　國　　111 　年　　6 　　月　　8 　　日
                  沙鹿簡易庭   法  官  黃建都
以上為正本係照原本作成。
如不服本判決，應於送達後20日內，向本院提出上訴狀並表明上
訴理由，如於本判決宣示後送達前提起上訴者，應於判決送達後
20日內補提上訴理由書（須附繕本）。如委任律師提起上訴者，
應一併繳納上訴審裁判費。
中　　華　　民　　國　　111 　年　　6 　　月　　8 　　日
                               書記官  許宏谷